臺灣苗栗地方法院民事裁定　　　　　　　 96年度婚字第144號
原　　　告　甲○○
被　　　告　乙○○
　　　　　　　　　　　　三樓
　　　　　　　　　　　（現於居臺灣泰源技能訓練所執行中）
上列當事人間因請求離婚事件，本院裁定如下：
    主  文
本件移送臺灣桃園地方法院。
    理  由
一、按離婚之訴，專屬夫妻之住所地或夫、妻死亡時住所地之法
    院管轄；但訴之原因事實發生於夫或妻之居所地者，得由各
    該居所地之法院管轄，民事訴訟法第568 條第1 項定有明文
    。次按民事訴訟法第568 條第1 項前段規定，婚姻無效或撤
    銷婚姻，與確認婚姻成立或不成立及離婚或夫妻同居之訴，
    專屬夫妻之住所地或夫、妻死亡時住所地之法院管轄。該條
    項所稱之「專屬夫妻之住所地」，係指專屬夫妻「共同」住
    所地之法院而言，此觀該條項文字未規定為「專屬夫或妻之
    住所地」或「專屬夫、妻之住所地」，及該條項於民國75年
    修正時，特揭櫫「依民法第20條第2 項『一人不得同時有兩
    住所』之規定，夫妻住所必屬同一，亦即夫之住所即為妻之
    住所或妻之住所即為夫之住所，爰將第1 項『專屬夫或贅夫
    之妻之住所地或其死亡時住所地』修正為『專屬夫妻之住所
    地或夫、妻死亡時住所地』」為其立法理由，並參照民法第
    1002條「夫妻之住所，由雙方共同協議之；未為協議或協議
    不成時，得聲請法院定之。法院為前項裁定前，以夫妻共同
    戶籍地推定為其住所」之規定暨司法院大法官會議釋字第45
    2 號解釋之意旨自明（最高法院95年度臺抗字第546 號、第
    595 號裁定意旨可資參照）。復按訴訟之全部或一部，法院
    認為無管轄權者，依原告聲請或依職權以裁定移送其管轄法
    院，民法第28條第1 項亦有明白規定。
二、復按「夫妻之住所，由雙方共同協議之；未為協議或協議不
    成時，得聲請法院定之」，民法第1002條第1 項定有明文。
    又按「依一定之事實，足認以久住之意思，住於一定之區域
    者，即為設定其住所於該地，為民法第20條所明定，是我國
    民法關於住所之設定，兼採主觀主義及客觀主義之精神，必
    須主觀上有久住一定區域之意思，客觀上有住於一定區域之
    事實，該一定之區域始為住所，故住所並不以登記為要件。
    又戶籍法為戶籍登記之行政管理規定，戶籍地址乃係依戶籍
    法所為登記之事項，戶籍地址並非為認定住所之唯一標準」
    （最高法院93年度臺抗字第393 號裁定意旨參照）。
三、本件原告以被告故意犯罪，經判處有期徒刑逾6 月確定為由
    主張判決離婚。經查：被告之戶籍地址設於桃園縣平鎮市東
    勢里34鄰東勢5 之2 號3 樓，此有原告提出之戶籍謄本一件
    附卷可稽（見卷第9 頁），另兩造均陳稱：最後共同住所設
    於桃園縣龍潭鄉○○路663 號等語（見卷第50頁），揆諸上
    開說明，本件兩造之住所係在桃園縣，故該址之管轄法院臺
    灣桃園地方法院方有本件之專屬管轄權，本院並無管轄權。
四、綜上論述，爰依職權將本件移轉管轄至臺灣桃園地方法院。
五、依民事訴訟法第28條第1項，裁定如主文。
中　　華　　民　　國　　96　　年　　8   　月　  13    日
                  家事法庭    法　官　伍偉華
以上正本係照原本作成。
如對本裁定抗告，須於裁定送達後10日內向本院提出抗告狀附繕
本，並繳納抗告費用。
                              書記官　黃秀娟
中　　華　　民　　國　　96　　年　　8 　　月　　13　　日
